【裁判字號】    91,易,2187
【裁判日期】    920107
【裁判案由】    恐嚇取財
【裁判全文】
臺灣桃園地方法院刑事判決                        九十一年度易字第二一八七號
    公訴人  臺灣桃園地方法院檢察署檢察官
    被  告  甲○○  男  三十二.
右列被告因恐嚇取財案件，經檢察官提起公訴（九十一年度偵字第四０三三號），本
院判決如左：
    主  文
甲○○幫助意圖為自己不法之所有，以恐嚇使人將本人之物交付，累犯，處有期徒刑
伍月，如易科罰金以參佰元折算壹日。
    事  實
一、甲○○前於民國（下同）八十三年間因煙毒案件，經本院判處有期徒刑三年二月
    確定，並自八十四年五月十日起入監執行，於八十七年四月二十三日縮刑執行完
    畢，竟仍不知悛悔，復基於幫助他人恐嚇取財之不確定故意，於九十年六月六日
    ，在台北縣板橋市板橋火車站附近，將其前於同年月四日，在台北縣板橋市○○
    路○段八十號「華南銀行華江分行」所申請取得帳號000000000000
    號之存摺乙本、提款卡乙張及印鑑章乙枚，以新台幣（下同）一千五百元之價格
    （惟甲○○僅收到八百元現金），出賣並交予某年籍不詳之成年男子。後該成年
    男子即基於為自己不法所有之意圖，先於九十年六月二十日二十一時十分許，在
    嘉義市○○路○段八四八號前竊得蕭明海所有ＢＲ─６３６８號自用小客車，再
    利用上開自用小客車內所留蕭明海名片上行動電話，而幫助該成年男子以「你的
    車很漂亮，要贖金匯款十萬元，才告訴你車輛在那裡」等語恐嚇蕭明海，並要蕭
    明海匯款至甲○○上開帳戶，致蕭明海因之心生畏懼，不得已於翌（二十一）日
    十四時許，在彰化銀行嘉義分行匯款六萬元至甲○○上開帳戶中，嗣該成年男子
    始行通知蕭明海前往嘉義市○○○路「嘉農新」旁取回上開自用小客車，並循線
    查獲甲○○本人到案。
二、案經嘉義市警察局第二分局報請臺灣嘉義地方法院檢察署檢察官呈請臺灣高等法
    院檢察署核令移轉臺灣桃園地方法院檢察署檢察官偵查起訴。
    理  由
一、訊據被告甲○○固坦承於右揭時地將上開帳戶之存摺、提款卡及印鑑章，以一千
    五百元之價格出賣予該成年男子乙情，惟矢口否認右揭犯行，辯稱：伊當時係因
    施用毒品急需現金花用，始將上開帳戶之存摺、提款卡及印鑑章出賣予該成年男
    子，惟伊當時並不知該成年男子竟持人供作上開恐嚇取財犯罪之用，伊並無幫助
    恐嚇取財之故意云云。經查：被告於右揭時地，將其所申請取得上開帳戶之存摺
    乙本、提款卡乙張及印鑑章乙枚，以一千五百元之價格（惟被告僅收到八百元現
    金），出賣並交予該成年男子，後該成年男子即先於右揭時地竊得被害人蕭明海
    所有上開自用小客車，再利用上開名片上行動電話，先後六次以「你的車很漂亮
    ，要贖金匯款十萬元，才告訴你車輛在那裡」等語恐嚇被害人蕭明海，並要被害
    人蕭明海匯款至被告上開帳戶，致被害人不得已於翌（二十一）日十四時許，匯
    款六萬元至被告上開帳戶中等情，業據被告於偵查中及本院審理時坦承不諱，核
    與被害人蕭明海迭次於警訊及偵查中指訴之情節相符，復有上開帳戶之存款戶約
    定書、存款往來明細表、被告身分證及被害人蕭明海所提出彰化銀行匯款回條聯
    各乙份，在卷可稽，足堪認定。雖被告於本院審理時辯稱其當時不知道該成年男
    子利用上開帳號向被害人蕭明海恐嚇取財云云，惟按諸一般常情，銀行帳戶之存
    摺、提款卡及印鑑章等物，乃均屬事關個人財產、信用之重要物件，本應妥善利
    用、保管，始為合理，而被告竟因個人當時急需現金購買毒品施用，竟逕自前往
    華南銀行華江分行申請取得上開帳戶，並於三天後即九十年六月六日，即將之轉
    賣並交予與其毫無相干之該成年男子利用，復不知該成年男子之詳細年籍、住居
    所等資料，且邇來利用所謂「人頭帳戶」取財之情形，多有常見，亦應為被告於
    出賣上開帳戶予該成年男子所得預見，至為灼然，然被告竟為其個人小利，即將
    上開帳戶之存摺、提款卡及印鑑章等物故予轉賣該成年男子，而由該成年男子利
    用被告所申請取得上開帳戶向被害人蕭明海遂行上開恐嚇取財之犯罪行為，則被
    告就該成年男子利用其上開帳戶遂行恐嚇取財之犯行，事前顯有對於構成犯罪之
    事實，預見其發生而其發生並不違背其本意之「不確定之幫助故意」存在，至為
    顯然。被告所辯，顯係事後卸責之詞，不足採信。被告犯行已臻明確，應予依法
    論科。
二、核被告所為，係犯刑法第三百四十六條第一項之恐嚇取財罪之幫助犯。被告將其
    上開帳戶之存摺、提款卡及印鑑章等物出賣並交付該成年男子，而幫助該成年男
    子利用上開帳戶對被害人蕭明海遂行上開恐嚇取財犯罪之行為，依刑法第三十條
    第一項前段之規定，為幫助犯，應依同條第二項之規定，按正犯之刑減輕之。又
    被告前於八十三年間因煙毒案件，經本院判處有期徒刑三年二月確定，並自八十
    四年五月十日起入監執行，於八十七年四月二十三日縮刑執行完畢，此有臺灣高
    等法院被告全國前案紀錄表乙份可佐，其復於五年內再犯有期徒刑以上之本罪，
    為累犯，應依刑法第四十七條之規定加重其刑，並依法先加後減之。爰審酌被告
    明知該成年男子有利用其上開帳戶犯罪之可能，竟仍為圖一己私利，逕將上開帳
    戶之存摺、提款卡及印鑑章等物出賣並交予該成年男子，而幫助該成年男子持向
    被害人蕭明海遂行上開恐嚇取財之犯罪，已損及被害人蕭明海之權益，亦嚴重破
    壞社會安全及被告犯罪後之態度等一切情狀，量處如主文所示之刑，並諭知易科
    罰金之折算標準，以資儆懲。
據上論斷，應依刑事訴訟法第二百九十九條第一項前段，刑法第三百四十六條第一項
、第三十條第一項前段、第二項、第四十七條、第四十一條第一項前段，罰金罰鍰提
高標準條例第一條前段、第二條，判決如主文。
本案經檢察官廖先志到庭執行職務。
中      華      民      國      九十二      年    一    月     七     日
                          臺灣桃園地方法院刑事第四庭
                                    法  官   林晏鵬
右正本證明與原本無異。
如不服本判決，應於判決送達後十日內向本院提出上訴狀( 應附繕本 )，上訴於
臺灣高等法院。
                                    書記官   陳青瑜
中      華      民      國      九十二      年    一    月    十五    日
附錄法條：刑法第三百四十六條
中華民國刑法第三百四十六條
 (單純恐嚇罪)
意圖為自己或第三人不法之所有，以恐嚇使人將本人或第三人之物交付者
，處六月以上五年以下有期徒刑，得併科一千元以下罰金。
以前項方法得財產上不法之利益，或使第三人得之者，亦同。
前二項之未遂犯罰之。


司法院資訊處製作；財團法人民間司法改革基金會備份。
